臺灣高雄地方法院刑事判決　　　　　 96年度交簡上字第260號
上　訴　人
即　被　告　甲○○
　　　　　　　　　　　戶政事務所）
選任辯護人　吳保仁律師
上列被告因公共危險案件，不服臺灣高雄地方法院交通法庭96年
度交簡字第3015號中華民國96年8 月13日第一審簡易判決（聲請
簡易判決處刑書案號：96年度偵字第18692 號），提起上訴，本
院判決如下：
    主  文
上訴駁回。
    事  實  及  理  由
一、本案經本院審理結果，認第一審判決認事用法及量刑均無不
    當，應予維持，並引用第一審判決書記載之事實、證據及理
    由（如附件）。
二、被告雖於本院審理時辯稱：伊被查獲時遭酒測3 次，第1 、
    2 次呼氣酒精濃度均未超過每公升0.55毫克（0.55MG/L），
    第3 次才超過，應係警察操作酒測器不當，或是酒測器不準
    ；且伊係因車輛未懸掛車牌而為警攔停，伊當時神智十分清
    醒，控制力、注意力均未達不能安全駕駛之程度；另原審量
    刑亦嫌過重云云，並執以上訴。惟查：
  (一)訊據證人即案發當日對被告實施酒測之員警丙○○於本院審
    理時證稱：伊當時僅有對被告進行1 次酒測等語屬實（見本
    院民國96年11月29日審判筆錄第5 頁），則被告抗辯其遭酒
    測3 次始達每公升0.55毫克（0.55MG/L）之不能安全駕駛標
    準云云，即非無疑，要不能遽採為有利於被告之認定；而該
    編號043882D 號呼氣酒精測試器甫於96年5 月8 日經送經濟
    部標準檢驗局檢定合格，有呼氣酒精濃度測試器檢定合格證
    書1 紙在卷可稽（見本院卷第38頁），應可排除呼氣酒精濃
    度測試器故障導致測試失準之情形。綜合上述，該呼氣酒精
    濃度測試器既未故障，而員警亦僅對被告實施酒測1 次，並
    測得呼氣酒精濃度均未超過每公升0.56毫克，顯見被告辯稱
    警察操作呼氣酒精濃度測試器不當，或是呼氣酒精濃度測試
    器不準云云，均非可採。
  (二)按刑法第185 條之3 規定所謂「不能安全駕駛」，乃抽象危
    險犯，並不以發生具體危險為必要，對於呼氣酒精濃度已達
    每公升0.55毫克（0.55MG/L）以上，肇事率為一般正常人之
    10倍，認為已達不能安全駕車之標準，此業經法務部88 年5
    月18日以法88檢字第001669號函告週知，應為絕對不能安全
    駕駛動力交通工具。又當人飲酒後，若以呼氣酒精濃度測試
    器測得之呼氣濃度達到每公升0.5 毫克時（約合體內血液中
    酒精濃度100MG/DL），反應較慢，感覺減低，將影響駕駛；
    達到每公升0.75毫克時，思考與個性行為均會改變；達到每
    公升1.0 毫克時，步態不穩，噁心嘔吐，精神混惑不清晰；
    達到每公升1.5 毫克時，說話不清楚，感覺喪失，視力模糊
    ；達到每公升2.0 毫克時，體溫與血糖均降低，肌肉控制差
    ，甚至會導致癲癇發作；達到每公升3.5 毫克時，則已經神
    智不清，反射減低，甚至呼吸抑制，亦業據行政院國軍退除
    役官兵輔導委員會臺北榮民總醫院以88年8 月5 日（88）北
    總內字第26868 號函釋明確。查本件被告所測得吐氣之酒精
    濃度高達每公升0.56毫克，有酒精濃度測定值列印單1 紙附
    卷可稽，依據上開研究報告有關駕駛人酒後駕車行為表現之
    結論，足認被告因飲酒已至反應較慢，感覺減低，將影響駕
    駛，而達不能安全駕駛動力交通工具無疑。被告辯稱：伊當
    時神智十分清醒，控制力、注意力均未達不能安全駕駛之程
    度云云，洵無可採。
  (三)次按法官於有罪判決中，究應如何量處罪刑，為實體法賦予
    審理法官裁量之刑罰權事項，法官行使此項裁量權，自得依
    據個案情節，參諸刑法第57條所定各款犯罪情狀之規定，於
    該法定刑度範圍內，基於合義務性之裁量，量處被告罪刑。
    本院以為，量刑之裁量權，乃憲法所保障法官獨立審判之核
    心，法院行使此項裁量權，亦非得以任意或自由為之，仍應
    受一般法律原理原則之拘束，即仍須符合法律授權之目的、
    法律秩序之理念、國民法律感情及一般合法有效之慣例等規
    範，尤其應遵守比例原則及平等原則之意旨，否則即可能構
    成裁量濫用之違法（另參見最高法院86年度台上字第7655號
    判決）。亦即如非有裁量逾越或裁量濫用之明顯違法情事，
    自不得擅加指摘其違法或不當，即使上級審對下級審裁量權
    之審查，亦應同此標準，此不僅在保障法官不受任何制度外
    之不當干涉，更保障法官不受制度內的異質干涉，此方符憲
    法第80條所宣示獨立審判之真義。經查，本案被告所執之其
    他上訴理由顯無足採，已如上述，則被告指摘原審判決違誤
    及量刑過重之理由既不成立，而本院就原審判決亦查無任何
    有裁量逾越或裁量濫用之明顯違法情事，本院就原審判決自
    不得擅加指摘其違法或不當。
三、從而，原審以本案事證明確，認被告係犯刑法第185 之3之
    不能安全駕駛動力交通工具罪，並審酌被告酒後已不能安全
    駕駛，猶率爾駕車上路，且酒測值經換算呼氣酒精濃度更高
    達每公升0.56毫克，輕忽自己與其他用路人之生命、身體與
    財產安全，實有非是，且其於90年間甫因酒後駕車案件，經
    本院判處有期徒刑2 月確定，甫於90年7 月31日易科罰金執
    行完畢（與本件尚不構成累犯），猶不知戒慎，竟再犯
    本件酒後駕車犯行，其量刑自不宜從寬，並考量其犯後猶矢
    口否認犯行，態度不佳及其動機、手段等一切情狀，予以量
    刑，而依刑事訴訟法第449 條第1 項前段、第3 項、第454
    條第2 項，刑法第185 條之3 、第41條第1 項前段，刑法施
    行法第1 條之1 第2 項，判處被告有期徒刑4 月，並諭知易
    科罰金之折算標準，尚無違法之處及量刑過重之處，上訴意
    旨請求撤銷原判決，為無理由，應予駁回。
據上論斷，應依刑事訴訟法第455 條之1 第3 項、第373 條、第
368條，判決如主文。
本案經檢察官乙○○到庭執行職務。
中　　華　　民　　國　　96　　年　　12　　月　　13　　日
                     交通法庭   審判長法　官  黃三友
                                      法　官  林芳華
                                      法  官  陳盈吉
以上正本證明與原本無異。
不得上訴。
中　　華　　民　　國　　96　　年　　12　　月　　13　　日
　　　　　　　　　　　　　　　　　　　書記官  吳俊達
附錄所犯法條：
中華民國刑法第185條之3
服用毒品、麻醉藥品、酒類或其他相類之物，不能安全駕駛動力
交通工具而駕駛者，處1年以下有期徒刑、拘役或30,000元以下
罰金。
